【裁判字號】    98,簡上,221
【裁判日期】    980611
【裁判案由】    履行協議
【裁判全文】
臺灣臺北地方法院民事判決      九十八年度簡上字第二二一號
上  訴  人  甲○○
訴訟代理人  溫瑞鳳律師
被上訴人    乙○○
訴訟代理人  丙○○
上列當事人間履行協議事件，上訴人對於中華民國九十八年一月
十二日本院台北簡易庭九十七年度北簡字第四一九四一號第一審
判決提起上訴，經本院於民國九十八年五月二十一日言詞辯論終
結，判決如下：
    主  文
上訴駁回。
第二審訴訟費用由上訴人負擔。
    事實及理由
一、被上訴人主張：
（一）被上訴人向上訴人購買門牌號碼為臺北市中正區○○○路
      ○段二十三號七樓房屋（以下簡稱系爭房屋）及坐落基地
      之應有部分，雙方並於民國九十六年四月二十四日簽訂不
      動產買賣契約書，並約定以訴外人丙○○及宋靜瑋等二人
      為系爭房屋與坐落基地應有部分之登記名義人，被上訴人
      並已依約給付全部價金新臺幣（下同）一千七百五十萬元
      。惟於九十六年五月三十日點交上開不動產時，發現系爭
      房屋有陽台遭第三人無權占用之情事，雙方嗣後達成協議
      （以下簡稱系爭協議），合意保留買賣價金其中三十萬元
      於第三人永慶房屋仲介公司（以下簡稱永慶房屋）之上開
      房地買賣價金履約保證專戶內，而上訴人應於九十七年六
      月三十日前排除上開第三人占用之情事，若在期限內未排
      除時，則上訴人應減價五十六萬元後由被上訴人承受上述
      情形，自行處理。
（二）自九十七年六月三十日後迄今，上訴人仍無法排除上開占
      有之情事，被上訴人向上訴人請求依系爭協議之約定，將
      上開買賣總價減價之五十六萬元，永慶房屋因此乃將前揭
      保證專戶之三十萬元交付被上訴人，但上訴人對於被上訴
      人溢付之二十六萬元仍未返還，雖經被上訴人寄發存證信
      函催促上訴人應於函到後五日內支付上開二十六萬元，然
      上訴人迄今仍未給付。
（三）對於上訴人抗辯之陳述：
    1、上訴人迄至九十七年六月三十日止尚未排除系爭房屋陽
       台遭第三人占用之情事，故依據系爭協議書之約定，停
       止條件業已成就，系爭房屋與坐落基地應有部分之買賣
       價金應依據系爭協議書之約定減少五十六萬元。
    2、上訴人指稱系爭房屋遭第三人無權占用一事，已向劉賢
       淋提起訴訟，然此與系爭協議書無關，蓋系爭協議書所
       約定者為上訴人應於九十七年六月三十日前排除他人占
       用並回復原狀，但並未約定排除占用之一定方法或對於
       第三人提起訴訟之例外規定，且被上訴人僅同意配合上
       訴人對第三人於九十六年七月十日提起訴訟，並未同意
       排除系爭協議書之約定，且當時距離所約定之九十七年
       六月三十日之期限尚有一年之久，上訴人除得以訴訟方
       式為之以外，另可以其他方式為之，而不限定於僅得以
       起訴方式，是上訴人仍應受系爭協議之拘束，不得以已
       提起上開訴訟案件主張免責。
（四）綜上，被上訴人爰本於系爭協議之約定，請求上訴人給付
      二十六萬元及自支付命令繕本送達翌日起至清償日止，按
      年息百分之五計算之利息。
二、上訴人辯稱：上訴人已將系爭房屋及坐落基地應有部分移轉
    登記於被上訴人所指定之丙○○及宋靜瑋共有，乃由上訴人
    及丙○○及宋靜瑋共同於九十六年七月十日提起訴訟即本院
    九十六年訴字第七００四號民事訴訟，請求系爭房屋之無權
    占用人劉賢淋應返還之，此案甫於九十八年三月二十四日判
    決，而訴訟案件進行之時程並非當事人所能掌控。上訴人既
    然已經依據系爭協議書之約定，委任律師繳納訴訟費用而提
    起上開訴訟，上訴人已經誠信履行系爭協議書之約定，故上
    訴人不同意折價五十六萬元，永慶房屋不得擅自將履約保證
    專戶之三十萬元逕行交付被上訴人與丙○○、宋靜瑋等三人
    ，被上訴人請求給付上開二十六萬元更屬無據。
三、原審為被上訴人勝訴之判決，並依職權宣告假執行，上訴人
    不服提起本件上訴，於本院為上訴聲明：原判決廢棄，被上
    訴人於第一審之訴駁回。被上訴人為答辯聲明：上訴駁回。
四、首查：
（一）被上訴人前經由信義房屋之居間仲介，於九十六年四月二
      十四日以價金一千七百五十萬元買受上訴人所出售之系爭
      房屋與坐落基地之所有權應有部分，並約定登記為訴外人
      丙○○、宋靜瑋所有，被上訴人已經給付全部價金完畢，
      後於九十六年五月三十日點交系爭房屋時，發現系爭房屋
      之陽台遭第三人無權占用，兩造為此於九十六年六月二十
      五日簽訂系爭協議書。
（二）系爭協議書第二條約定：甲（即被上訴人）、乙（即上訴
      人）合意，乙方須於九十七年六月三十日以前排除上開陽
      台遭第三人佔用之情形並回復原狀，俟乙方排除第三人佔
      用之情形暨回復原狀後，甲方同意丙方（即永慶房屋）得
      逕為將保留於履保專戶之三十萬元整返還予乙方。
      系爭協議書第三條約定：甲（即被上訴人）、乙（即上訴
      人）雙方同意如乙方屆期未於九十七年六月三十日前（含
      六月三十日）排除上開陽台遭第三人佔用之情形並回復原
      狀，則雙方同意由乙方折價五十六萬元後（丙方於九十七
      年七月一日經向甲方確認陽台佔用情形未排除，則乙方同
      意丙方逕為將履保專戶內之三十萬元整匯予甲方指定帳戶
      ，剩餘二十六萬元整，乙方須於接獲甲方通知後五日內支
      付予甲方）由甲方概括承受上開情形，甲方不得再向乙方
      及丙方及其他任何請求。
（三）上訴人於九十六年七月十日與丙○○、宋靜瑋共同提起訴
      訟，請求占用人劉賢淋返還系爭房屋陽台遭占用之部分，
      即本院九十六年訴字第七００四號遷讓房屋事件，然至九
      十七年六月三十日為止，上開民事案件並未審結，系爭房
      屋陽台部分遭第三人占用之情狀並未排除，被上訴人除收
      受上開履保專戶內之三十萬元以外，並依據系爭協議書之
      約定，向上訴人請求給付剩餘之二十六萬元，上訴人以已
      經提起上開民事訴訟案件，應靜待法院判決為由，拒絕給
      付。
（四）上開民事案件於九十八年三月二十四日宣判，判決主文第
      二項前段揭示「被告劉賢淋應將坐落台北市○○區○○段
      一小段第六一九之一地號土地如附圖所示A部分面積三平
      方公尺之陽台騰空，並回復原狀交還原告丙○○與原告宋
      靜瑋」，上開判決並於九十八年四月二十四日確定。
    以上事實為兩造所不爭執，並有被上訴人於原審所提出之不
    動產買賣契約書（原證一，附於本院九十七年度促字第二八
    五六０號支付命令聲請卷宗）系爭協議書（原證二，附於上
    開卷宗）及存證信函（原證三，附於上開卷宗）各一份與上
    訴人所提出之上開民事判決一份為證，上開民事判決於九十
    八年四月二十四日確定一事，亦經本院依職權調閱上開民事
    案件卷宗一宗，審查無誤，應屬實在，先予確認。
五、其次，被上訴人主張上訴人未能於九十七年六月三十日前排
    除系爭房屋陽台部分遭第三人占用之情狀，爰依據系爭協議
    書之約定，於扣除履保專戶之三十萬元以後，請求上訴人給
    付其餘二十六萬元，上訴人雖不否認於上開期日前尚未依據
    系爭協議書之約定，履行排除上開陽台遭第三人占用之義務
    ，然對於被上訴人依據系爭協議書之約定，請求伊給付二十
    六萬元，則以前揭情詞資為抗辯，是本案兩造所爭執者，應
    為下列事項即：
（一）依據系爭協議書第二條、第三條之約定，上訴人須於九十
      七年六月三十日以前排除上開陽台遭第三人佔用之情形並
      回復原狀，如上訴人屆期未於九十七年六月三十日前排除
      上開陽台遭第三人佔用之情形並回復原狀，則雙方同意由
      上訴人折價五十六萬元，由信義房屋逕為將履保專戶內之
      三十萬元整匯予被上訴人指定帳戶，剩餘二十六萬元應由
      上訴人於接獲被上訴人通知後五日內，支付予被上訴人，
      其效力是否因上開民事案件於九十七年六月三十日以前尚
      未審結，而有所影響？
（二）上開約定之效力，是否因上開民事案件業已於九十八年四
      月二十四日判決第三人劉賢淋應將上開陽台遭占用部分返
      還丙○○及宋靜瑋，而有所影響？
六、按解釋意思表示，應探求當是人之真意，不得拘泥於所用之
    辭句，民法第九十八條固有明文規定，惟按解釋契約，固須
    探求當事人立約時之真意，不能拘泥於契約之文字，但契約
    文字業已表示當事人真意，無須別事探求者，即不得反捨契
    約文字而更為曲解，最高法院亦著有十七年上字第一一一八
    號判例要旨可資參照。復按附停止條件之法律行為，於條件
    成就時，發生效力，民法第九十九條第一項有明文規定。
七、因此，系爭協議書既已明白約定上訴人應於九十七年六月三
    十日以前排除系爭房屋陽台遭他人占用之情事，如屆期未能
    排除，則應由買賣價金中折價五十六萬元後，由被上訴人承
    受上開系爭房屋現狀，被上訴人不得再向上訴人及訴外人永
    慶房屋請求，前已確認無訛，因此，兩造顯已約定，系爭房
    屋陽台於九十七年六月三十日仍遭第三人占用，上訴人即應
    減少價金五十六萬元，同時，被上訴人對於上開情事亦不得
    再向上訴人為請求。換言之，系爭房屋陽台於九十七年六月
    三十日仍遭第三人占用，為上訴人應減少價金五十六萬元、
    以及被上訴人不得對於系爭房屋陽台遭他人占用一事再向上
    訴人請求之停止條件。則於約定期日即九十七年六月三十日
    屆至，上訴人仍未能就系爭房屋陽台遭占用之情狀予以排除
    ，此一條件已經成就，依據系爭協議書之上開約定，上訴人
    就買賣價金應折價五十六萬元，以及被上訴人就系爭房屋陽
    台部分遭占用一事，對於上訴人不得再向被上訴人為請求，
    兩者之效力均已隨之發生。況且，依據系爭協議書之記載以
    觀，兩造既然並未限定排除系爭房屋陽台遭第三人占用之方
    式，僅能以訴訟方式為之，又丙○○、宋靜瑋雖與上訴人共
    同提起上開訴訟，然上訴人並未能舉證證明兩造合意以提起
    上開訴訟，為排除前揭占用情形之唯一方式，或者上開減少
    價金與被上訴人對此不得再向上訴人請求之效力，變更以訴
    訟終結或者判決確定為停止條件。
八、綜上，系爭房屋陽台遭他人占用之情形於九十七年六月三十
    日之期日屆至，仍未排除，依據系爭協議書第二條之約定，
    上訴人即應減少價金五十六萬元，被上訴人除得請求履保專
    戶之三十萬元以外，即得向上訴人請求給付剩餘之二十六萬
    元，至於上開民事訴訟案件於九十七年六月三十日屆至時，
    仍繫屬於本院而尚未審結，以及上開案件後於九十八年四月
    二十四日判決第三人劉賢淋應將上開陽台遭占用部分返還丙
    ○○及宋靜瑋，對於上訴人已經得主張之上述權利，並不生
    影響。因此，被上訴人本於系爭協議書之上開約定，請求上
    訴人給付二十六萬元及自支付命令繕本送達之翌日即九十七
    年九月二十三日起至清償日止，按年息百分之五計算之利息
    ，為有理由，應予准許。原審為被上訴人勝訴之判決，並依
    職權宣告假執行，其認事用法均無違誤之處，上訴人指摘原
    審判決不當而提起本件上訴，求為廢棄改判如其上訴聲明所
    示，為無理由，應予駁回。
九、本案事證已臻明確，兩造其餘主張與攻擊防禦方法，經核均
    與本案判決結果無影響，爰不一一審酌，附此敘明。
據上論結，本件上訴為無理由，依民事訴訟法第四百三十六條之
一第三項、第四百四十九條第一項、第七十八條，判決如主文。
中    華    民    國  九十八  年    六    月    十一  日
                  民事第四庭  審判長法  官  周祖民
                                    法  官  趙子榮
                                    法  官  匡  偉
以上正本係照原本作成。
本判決不得上訴。
中    華    民    國  九十八  年    六    月    十一  日
                                    書記官  巫玉媛


司法院資訊處製作；財團法人民間司法改革基金會備份。
